臺灣高等法院民事裁定　　　　　　　　100年度家抗字第176號
抗　告　人　鄭秋華
相　對　人　劉志宏
　　　　　　劉大維
　　　　　　劉權鋒
上列當事人間因監護宣告事件，抗告人對於中華民國100年8月4
日臺灣士林地方法院100年度監宣字第73號裁定，提起抗告，本
院裁定如下：
    主  文
抗告駁回。
抗告訴訟費用由抗告人負擔。
    理  由
一、本件聲請及抗告意旨略以：抗告人為相對人劉志宏之配偶，
    劉志宏於民國100年3月8日因罹患無併發症之動脈硬化性癡
    呆、前列腺肥大、陳舊性腦中風等疾病，致不能為意思表示
    或受意思表示，且不能辨識其意思表示之效果，爰依民法第
    14條第1項、民事訴訟法第597條第1項規定，聲請准予對劉
    志宏為監護宣告，並依民法第1111條規定請求選定抗告人為
    監護人暨指定相對人劉大維為會同開具財產清冊之人。原裁
    定宣告相對人劉志宏為受監護宣告人，選定抗告人及相對人
    劉大維為受監護宣告人之監護人，並指定相對人劉權鋒為會
    同開具財產清冊之人。惟相對人劉大維未與劉志宏共同生活
    ，且阻撓抗告人使用劉志宏之財產，難謂得盡照顧之責，故
    應以抗告人獨為劉志宏之監護人；又相對人劉權鋒以劉志宏
    名義購車，惟拒繳違規罰金及費用，更擅取劉志宏之存款，
    致抗告人無法支付劉志宏之生活及醫療費用，亦不宜擔任會
    同開具財產清冊之人，是原裁定認事用法顯有違誤，爰請求
    廢棄原裁定關於選定相對人劉大維為共同監護人暨指定相對
    人劉權鋒為會同開具財產清冊之人部分，並請求選定抗告人
    獨任劉志宏之監護人暨指定榮務處輔導員李啟瑞或蘇澳榮院
    胡督導為會同開具財產清冊之人等語。
二、按禁治產人監護制度之設，乃基於禁治產人或因心神喪失或
    因精神耗弱，致不能處理自己事務者，經法院宣告禁治產後
    ，為保護其身心及財產上之利益，而由法律規定設置監護人
    ，以代禁治產人處理事務，俾保護禁治產人之利益。故現行
    民法第ll10條、第llll條第l項及第1111條之l分別規定：「
    受監護宣告之人應置監護人。」、「法院為監護之宣告時，
    應依職權就配偶、四親等內之親屬、最近一年有同居事實之
    其他親屬、主管機關、社會福利機構或其他適當之人選定一
    人或數人為監護人，並同時指定會同開具財產清冊之人。法
    院為前項選定及指定前，得命主管機關或社會福利機構進行
    訪視，提出調查報告及建議。監護之聲請人或利害關係人亦
    得提出相關資料或證據，供法院斟酌。」、「法院選定監護
    人時，應依受監護宣告之人之最佳利益，優先考量受監護宣
    告之人之意見，審酌一切情狀，並注意下列事項：一受監護
    宣告之人之身心狀態與生活及財產狀況。二受監護宣告之人
    與其配偶、子女或其他共同生活之人間之情感狀況。三監護
    人之職業、經歷、意見及其與受監護宣告之人之利害關係。
    法人為監護人時，其事業之種類與內容，法人及其代表人與
    受監護宣告之人之利害關係。」。是法院選定監護人，自應
    依上開規定，就受監護宣告人之最佳利益，優先考量受監護
    宣告人之意見，進而審酌受監護宣告人之一切情狀定之，並
    非以是否同住或是否為最有照顧生活起居能力之人為選定監
    護人之標準。
三、經查：
  (一)抗告人、相對人劉大維及劉權鋒分別為受監護人劉志宏之配
    偶、長子及次子，有戶籍謄本可稽（見原法院卷第8、14-15
    頁），而受監護人於入住蘇澳榮總醫院前與配偶鄭秋華即抗
    告人同住，生活起居及相關費用均由抗告人負責處理，是抗
    告人主張其適宜擔任劉志宏之監護人，自堪信為實在。
  (二)次查劉大維為受監護人之長子，有穩定工作收入，與抗告人
    互動關係尚可，且接受抗告人對受監護人之照顧安排，無動
    用受監護人補助金之動機，但表達補助金應全數用於照養受
    監護人，以保障其晚年生活品質，並同意擔任共同監護人（
    見原審卷第38-40頁臺北市政府社會局監護宣告或輔助宣告
    相關事項訪查評估報告及第60頁筆錄所載）。而監護人並不
    以一人為限，亦不以是否能與受監護人同住或親為照顧為必
    要，而併以劉大維為劉志宏之監護人，可調和抗告人之照養
    思考方向，更加強受監護人之照養內容，對劉志宏之照護更
    有助益。是原法院以抗告人與相對人劉大維均有擔任監護人
    之能力，並審酌受監護宣告之人之身心狀態與生活及財產狀
    況，暨抗告人與相對人劉大維間之互動狀況（見前揭卷第
    38-40頁）等最佳利益之各因素，選定抗告人與相對人劉大
    維為受監護宣告之人劉志宏之共同監護人，揆諸上開說明，
    尚稱適當。
  (三)再者，受監護人之日常生活除以受監護人自己之財產，足供
    其生老所必要之費用外，如有不足，負扶養義務之子女，即
    應共同負分擔之責，若有剩餘，則為全體繼承人所有，故受
    監護人之財產清冊，攸關其子女即繼承人之權益，自以其有
    繼承權之子女為宜。相對人劉權鋒為受監護人劉志宏之次子
    ，為其有繼承權之子女，於法核無不合。且依民法第1099條
    之規定，監護開始時，監護人對於受監護人之財產，應依規
    定會同法院指定之人，於二個月內開具財產清冊，並陳報法
    院。縱使相對人劉權鋒先前曾有擅自動用受監護人之財產，
    或以受監護人之名義購車而未繳納罰金及停車費之情，亦無
    礙其擔任會同開具財產清冊之人，原裁定指定其為會同開具
    財產清冊之人，並無違誤。抗告意旨請求更改選定抗告人為
    劉志宏唯一之監護人，並指定榮務處輔導員李啟瑞或蘇澳榮
    院胡督導為會同開具財產清冊之人，核無可取。抗告意旨指
    摘原裁定不當，求予廢棄改判，為無理由，應予駁回。
四、據上論結，本件抗告為無理由，爰裁定如主文。
中    華    民    國   100    年    10    月    11    日
                   民事第十庭
                       審判長法  官  張宗權
                             法  官  周玫芳
                             法  官  陶亞琴
正本係照原本作成。
不得再抗告。
中    華    民    國   100    年    10    月    13    日
                              書記官  蘇秋